臺灣高等法院民事裁定　　　　　　　　　　94年度上字第14號
上　訴　人
即被上訴人　甲○○
　　　　　　丁○○
　　　　　　戊○○
共　　　同
訴訟代理人　丁志達律師
　　　　　　陳錫川律師
　　　　　　李琬鈴律師
被上訴人即
上　訴　人　丙○○
　　　　　　己○○
　　　　　　乙○○
共　　　同
訴訟代理人　林辰彥律師
複　代理人　施裕琛律師
　　　　　　陳家慶律師
　　　　　　黃淑怡律師
　　　　　　張凱輝律師
　　　　　　賴志凱律師
　　　　　　趙佑全律師
上列當事人間因確認董事委任關係不存在等事件，兩造皆提起上
訴，本院裁定如下：
    主      文
上訴人應於收受本裁定正本7日內，補繳第一審裁判費新台幣
73,141元、第二審裁判費109,711元，共182,852元，逾期未補正
，裁定駁回其起訴、上訴。
被上訴人應於收受本裁定正本 7日內，補繳第二審裁判費新台幣
85,209元，逾期未補正，裁定駁回其上訴。
    理      由
一、按核定訴訟標的價額，以起訴時之交易價額為準；無交易價
    額者，以原告就訴訟標的所有之利益為準。訴訟標的價額不
    能核定者，以第四百六十六條所定不得上訴第三審之最高利
    益額數加十分之一定之。民事訴訟法第 77條之1、第77條之
    12定有明文。又以一訴主張數項標的者，其價額合併計算之
    。但所主張之數項標的互相競合或應為選擇者，其訴訟標的
    價額，應依其中價額最高者定之。民事訴訟法第77條之2第1
    項亦定有明文。
二、訴訟標的價額之核定：
  (一)本件上訴人即原告甲○○等三人起訴主張：原告三人係盈碩
    國際股份有限公司（下稱盈碩公司）之董事，並以原告甲○
    ○為董事長，任期自91年5月9日至94年5月8日止。惟被告丙
    ○○等人竟偽造盈碩公司股東名簿，排除原告持有之股權，
    進而偽造盈碩公司92年4月7日之股東臨時會（以下簡稱系爭
    董事會）議事錄，載稱原告甲○○擔任主席，改選被告丙○
    ○等三人為董事，本此再偽造當日之董事會（以下簡稱系爭
    董事會）議事錄，記載改選被告丙○○為董事長，向經濟部
    申請變更登記，並於 92年4月17日獲准。原告為此起訴，聲
    明第1項請求者，為「確認盈碩國際股份有限公司 92年4月7
    日之股東臨時會議決議及董事會決議不存在」。查系爭股東
    臨時會係於92年4月7日上午10時舉行並決議，旋於同日上午
    11時為系爭董事會之舉行及決議，二者間有因果及連續關係
    ，原告以一訴主張確認此二決議不存在，並非互相競合或應
    為選擇，依民事訴訟法第77條之2第1項規定，其價額合併計
    算之。又確認股東臨時會議決議及董事會決議不存在之訴，
    屬於財產權訴訟，其訴訟標的之價額，應以原告如獲勝訴判
    決所得受之客觀上利益定之。查系爭股東臨時會係決議「修
    訂公司章程相關條文」、「改選董事、監察人」，系爭董事
    會則決議「選舉董事長」、「公司遷移地址」。原告請求確
    認系爭股東臨時會議決議及董事會決議不存在，其財產上利
    益非僅關係董事、董事長之改選，尚有公司章程及公司地址
    之更動，攸關公司經營運作權利，應認係屬不能核定，訴訟
    標的價額應視為新台幣（下同）165萬元。
  (二)原告聲明第 2項「確認被告與盈碩國際股份有限公司間董事
    關係不存在」，乃係排除被告於盈碩公司之董事關係，自應
    以被告因董事關係所可取得之財產上利益定之。查盈碩公司
    章程第16條「全體董事及監察人之報酬由股東會議定之，不
    論盈虧得依同業通常水準支給之」，及第 20條第2項規定公
    司年度總決算後盈餘，先提繳稅款、彌補以往虧損，並提列
    百分之十法定盈餘公基金，其於派付股息外，如有盈餘，董
    事可分配酬勞百分之五。可知盈碩公司董事身分所可取得之
    財產上利益應有至少同業通常水準之報酬及盈餘分派兩項，
    然盈餘分派因非屬確定可得之報酬，於本件訴訟標的價額之
    核定自不計入。參酌兩造因董事身分聲請假處分事件中（本
    院 93年度抗字第514號裁定），被告提出盈碩公司總經理出
    具己○○基於董事身分可領取車馬費每月 5千元證明書，可
    認此為董事身分基本上之報酬，以被告三人董事任期 3年計
    算，訴訟標的價額核定為54萬元。
  (三)原告聲明第 3項「確認原告與盈碩國際股份有限公司間董事
    關係存在」，乃原告本於未被改選解任之董事身分所可取得
    之財產上利益。依上述董事身分基本上之報酬計算，自原告
    三人被改選解任92年4月7日起至原任期屆滿94年5月8日止約
    25個月，訴訟標的價額核定為37萬5千元。
  (四)原告聲明第 4項「確認被告丙○○與盈碩國際股份有限公司
    董事長委任關係不存在」，乃係排除被告丙○○於盈碩公司
    之董事長關係，自應以丙○○因董事長關係所可取得之財產
    上利益定之。參酌兩造因董事長身分聲請假處分事件中，被
    告丙○○提出其89至91年綜合所得稅各類所得資料清單，丙
    ○○列名為盈碩公司之負責人，薪資所得平均每月 132,167
    元，與丙○○提出盈碩公司總經理出具之證明書主張丙○○
    月薪15萬元尚屬相當（本院 93年度抗字第514號裁定內容參
    照），被上訴人於本院 94年9月16日準備程序時亦稱丙○○
    部分每月薪水15萬元，故認盈碩公司董事長身分所可取得之
    財產上利益為每月 15萬元，以丙○○董事長任期3年計算，
    訴訟標的價額核定為540萬元。
  (五)聲明第 5項「確認原告甲○○與盈碩國際股份有限公司董事
    長委任關係存在」，乃原告本於未被改選解任之董事長身分
    所可取得之財產上利益。參酌上述盈碩公司董事長身分所可
    取得之財產上利益為每月15萬元，自原告被改選解任 92年4
    月7日起至原任期屆滿 94年5月8日止約25個月，訴訟標的價
    額核定為375萬元。
三、裁判費之核定及補繳：
  (一)上訴人即原告第一審訴訟標的價額，其中聲明第2、3項係針
    對同一董事關係，聲明第4、5項則係對同一董事長關係為主
    張，且該董事、董事長任期有25個月相重疊，應屬互相競合
    ，自應依其中價額最高者之第2、4項定之，故以聲明第1、2
    、4項計算共為759萬元，應徵第一審裁判費76,141元。第二
    審上訴雖係就聲明第1、3、5項上訴，然如前所述，第2、3
    項及第4、5項既依價額最高者之第2、4項定之，原告雖對第
    3、5項上訴，自仍以原第一審起訴時所核定之第2、4項價額
    定之，故第二審訴訟標的價額亦為 759萬元，應徵第二審裁
    判費114,211元。上訴人僅繳納第一審裁判費3,000元、第二
    審裁判費 4,500元，尚不足第一審裁判費73,141元、第二審
    裁判費109,711元，共不足182,852元，茲命上訴人於收受本
    裁定正本7日內補繳，逾期駁回其起訴、上訴。
  (二)被上訴人即被告就第一審敗訴部分（原告起訴聲明第2、4項
    上訴），其訴訟標的價額應為 594萬元，應徵第二審裁判費
    89,709元，被告僅繳4,500元，尚不足 85,209元。茲命被上
    訴人於收受本裁定正本7日內補繳，逾期駁回上訴。
中　　華　　民　　國　　94　　年 　 10 　 月　 21  　日
　　　　　　　　　民事第二庭審判長法　官    吳謙仁
　　　　　　　　　　　　　　　　  法　官    蘇瑞華
                                  法  官    魏大喨
正本係照原本作成。
如不服本裁定（核定訴訟標的價額部分），應於收受送達後10日
內向本院提出抗告狀，並應繳納抗告費新台幣一千元。
命補繳裁判費部分不得抗告。
中　　華　　民　　國　　94　　年　　10　　月　　21　　日
　　　　　　　　　　　　　　　　　書記官    李華安
